【裁判字號】    98,訴,1506
【裁判日期】    990806
【裁判案由】    違反槍砲彈藥刀械管制條例
【裁判全文】
臺灣高雄地方法院刑事判決              98年度訴字第1506號
公  訴  人  臺灣高雄地方法院檢察署檢察官
被      告  乙○○
選任辯護人  秦德進律師
上列被告因違反槍砲彈藥刀械管制條例案件，經檢察官提起公訴
（98年度偵續字第317 號），本院判決如下：
    主  文
乙○○無罪。
    理  由
一、公訴意旨略以：被告乙○○已預見可發射金屬彈丸具有殺傷
    力之空氣槍，係屬槍砲彈藥刀械管制條例第4 條第1 項第1
    款所列之管制物品，非經中央主管機關許可，不得持有，竟
    基於縱使持有具有殺傷力之空氣槍亦不違反其本意之故意，
    於民國98年2 月下旬某日，在高雄市左營區○○○路112 號
    「阿花TOYS夢工廠」玩具店，以新臺幣（下同）1,700 元之
    價格，購買可發射金屬彈丸具有殺傷力之空氣槍1 支（含彈
    匣1 個，槍枝管制編號高鑑0000000000）及為數不詳之氣瓶
    、小鋼珠，而後未經許可而持有之；嗣其於98年3 月13日凌
    晨0 時30分許，在高雄市三民區○○○路與建國二路口，因
    酒後騎乘車牌號碼WAT-987 號輕型機車，遭警方攔查（涉嫌
    公共危險部分，業經本院判決確定），乙○○隨即騎車逃逸
    ，過程中不慎摔倒，致上開機車置物箱內乙只黑色手提包掉
    落地面，乙○○放置於該黑色手提包內之上開空氣槍1 支、
    彈匣1 個、填彈器1 個、二氧化碳氣瓶3 瓶、小鋼珠6 包，
    因而為警查獲。因認被告涉有違反槍砲彈藥刀械管制條例第
    8 條第4 項之未經許可持有具殺傷力之空氣槍罪嫌云云。
二、按犯罪事實應依證據認定之，無證據不得認定犯罪事實；不
    能證明被告犯罪者，應諭知無罪之判決，刑事訴訟法第154
    條第2 項、第301 條第1 項分別定有明文。次按認定犯罪事
    實所憑之證據，雖不以直接證據為限，間接證據亦包括在內
    ，然而無論直接或間接證據，其為訴訟上之證明，須於通常
    一般之人均不致有所懷疑，而得確信其為真實之程度者，始
    得據為有罪之認定，倘其證明尚未達到此一程度，而有合理
    之懷疑存在、無從為有罪之確信時，自應為無罪之判決（最
    高法院76年臺上字第4986號判例意旨可資參照）。又檢察官
    對於起訴之犯罪事實，應負提出證據及說服之實質舉證責任
    ，倘其所提出之證據，不足為被告有罪之積極證明，或其指
    出證明之方法，無從說服法院以形成被告有罪之心證，基於
    無罪推定之原則，自應為被告無罪判決之諭知（最高法院92
    年臺上字第128 號判例意旨參照）。
三、本件公訴意旨認被告涉犯上開未經許可持有具殺傷力之空氣
    槍罪嫌，無非係以被告乙○○於警詢與偵查中坦承持有前揭
    空氣槍，復有前揭空氣槍1 支扣案可資佐證，又該空氣槍經
    送鑑定，以裝設於槍枝彈匣內之小型高壓氣體鋼瓶內氣體為
    發射動力，經實際裝填直徑約4.5 公厘、重量約0.36公克之
    金屬彈丸發射12顆，其中最大發射速度為每秒138 公尺，單
    位面積動能達21焦耳/ 平方公分，堪認被告持有之前揭空氣
    槍為具有殺傷力之空氣槍，且被告於偵查中自承空氣槍即使
    裝彈簧也具殺傷力等語，據此被告主觀上有持有具殺傷力之
    空氣槍亦不違背其本意之不確定故意等為其主要論據。
四、證據能力之認定：
    按被告以外之人於審判外之言詞或書面陳述，除法律有規定
    者外，不得作為證據；被告以外之人於審判外之陳述，雖不
    符前4 條之規定，而經當事人於審判程序同意作為證據，法
    院審酌該言詞陳述或書面陳述作成時之情況，認為適當者，
    亦得為證據；當事人、代理人或辯護人於法院調查證據時，
    知有第159 條第1 項不得為證據之情形，而未於言詞辯論終
    結前聲明異議者，視為有前項之同意，刑事訴訟法第159 條
    第1 項、第159 條之5 分別定有明文。本件以下所引用之各
    項供述證據，因檢察官、被告及辯護人均未於言詞辯論終結
    前聲明異議，復經本院審酌前開證據作成或取得時之狀況，
    並無違法或不當情事，且經本院於審判期日依法進行調查、
    辯論，揆諸前揭規定，應均具證據能力，合先敘明。
五、訊據被告乙○○坦承持有扣案之空氣槍1 支，且於前揭時、
    地為警查獲，惟堅詞否認有何未經許可持有具殺傷力之空氣
    槍之犯行，辯稱：該槍枝係伊在合法商店所購買，製造商也
    是合法具有營業執照，伊並無試射過，不知道具有殺傷力等
    語。經查：
  (一)按槍砲彈藥刀械管制條例第4 條所稱各式槍砲，應以能發射
    金屬或子彈，具有殺傷力者，始足當之，若槍枝無法發射金
    屬或子彈而未具殺傷力，自非槍砲彈藥刀械管制條例所稱之
    槍砲，自無庸加以管制，是同條例第8 條第4 項之罪，仍以
    該條項所定槍枝具有殺傷力為其構成要件。又槍砲彈藥刀械
    管制條例第4 條中所謂之「殺傷力」，依司法院秘書長81年
    6 月11日秘台廳（二）字第06985 號函釋示為在最具威力的
    適當距離，以彈丸可穿入人體皮肉層之動能；而有關殺傷力
    之數據，依日本科學警察研究所之研究結果，彈丸單位面積
    動能達20焦耳/ 平方公分，則足以穿入人體皮肉層。本件扣
    案之空氣槍，經高雄縣政府警察局鑑定結果，認係氣體動力
    式槍枝，以小型高壓氣體鋼瓶內氣體為發射動力，經以直徑
    約4.5mm 、重約0.36公克之金屬彈丸測試，最大發射速度為
    138 公尺/ 秒，計算其動能為3.4 焦耳，換算其單位面積動
    能為21焦耳/ 平方公分，有高雄縣政府警察局98年3 月24日
    高縣警鑑字第0980075513號槍彈鑑定書附卷可稽（見偵卷第
    16至18頁）；惟該局以上開金屬彈丸進行測試時，係由二人
    交叉實施測試，每人測試6 發，共測試12發，其所測得之速
    度分別為：123 公尺/ 秒1 發（換算其單位面積動能為16焦
    耳/ 平方公分）、127 公尺/ 秒1 發（換算其單位面積動能
    為18焦耳/ 平方公分）、130 公尺/ 秒1 發（換算其單位面
    積動能為18焦耳/ 平方公分）、131 公尺/ 秒1 發（換算其
    單位面積動能為18焦耳/ 平方公分）、132 公尺/ 秒1 發（
    換算其單位面積動能為19焦耳/ 平方公分）、133 公尺/ 秒
    2 發（換算其單位面積動能為19焦耳/ 平方公分）、135 公
    尺/秒1發（換算其單位面積動能為20焦耳/ 平方公分）、
    136 公尺/ 秒1 發（換算其單位面積動能為20焦耳/ 平方公
    分）、137 公尺/ 秒2 發（換算其單位面積動能為20焦耳/
    平方公分）、138 公尺/ 秒1 發（換算其單位面積動能為21
    焦耳/ 平方公分），其中最大發射速度為138 公尺/ 秒，換
    算其單位面積動能為21焦耳/ 平方公分，此有高雄縣政府警
    察局98年10月7 日高縣警鑑字第0980087799號函暨所附單位
    動能面積動能換算表在卷可參（見本院審訴字卷第26至28頁
    反面），由上開各次測試結果可知，其中單位面積動能未滿
    20焦耳/ 平方公分者有7 發，20焦耳/ 平方公分以上者有5
    發，顯見並非每次測試均會達於足以穿入人體皮肉層之程度
    ，且總共測試12發之平均發射速度約為132.67公尺/ 秒（換
    算其單位面積動能約為19焦耳/ 平方公分），況依該函所述
    ：「本局測速儀誤差值為±1 公尺/ 秒，均符合ISO/IEC 17
    025 及ANSI/ NCSL Z540-1 （1994）之規定要求」，是扣案
    之空氣槍是否已使通常一般之人均不致有所懷疑具有前揭所
    述之殺傷力，不無疑問。
  (二)縱僅以上開測試單位面積動能20焦耳/ 平方公分以上之5 發
    為論據而認扣案空氣槍具有殺傷力，然扣案之空氣槍與建瑋
    玩具工業股份有限公司（下稱建瑋公司）所合法生產型號KM
    -42ZDX之玩具空氣槍為相同型號，且因扣案槍枝外觀具有KW
    C 、made in Taiwan等標示，因此單就外觀予以辨識，應係
    屬建瑋公司所生產之產品，此據證人即建瑋公司之總經理甲
    ○○證述在卷（見本院訴字卷第82、86頁），復有扣案槍枝
    照片附卷可參（見警卷第35頁，本院訴字卷第35頁左上方照
    片），因此被告辯稱伊係因扣案槍枝為合法廠商所製造而購
    買，尚非無據。再者，證人甲○○於本院審理時具結證稱：
    「（有無曾經賣給客戶的情形，發生單位面積動能超過國內
    限制標準？）今年一月份有檢察庭請我們去陳述，他說警察
    局送驗說有超過一點點，我們也有給相關資料，也有補儀器
    校正資料給檢察官，檢察官就認為我們賣的產品沒有問題。
    」等語（見本院訴字卷第83頁），顯見縱使建瑋公司內部槍
    枝測試報告顯示槍枝之單位面積動能均係在標準範圍內，亦
    有可能發生經鑑定機關鑑定後超過標準範圍之情況，而被告
    僅係一購買玩具空氣槍欲把玩之消費者，並無法得知槍枝測
    試結果，僅能信賴合法廠商製造之產品，在此情形下，實難
    謂被告主觀上知悉其所持有者為具有殺傷力之空氣槍。至檢
    察官起訴雖以：扣案之空氣槍既可擊發擊發金屬彈丸，且係
    以內裝高壓氣體鋼瓶內氣體為發射動力，且被告自承：空氣
    槍即使裝彈簧也具殺傷力等語，而認被告已預見該槍枝具殺
    傷力而仍持有之。惟殺傷力之定義，係指以彈丸可穿入人體
    皮肉層之動能為準，已如前述，被告自承未使用過該槍枝（
    見本院訴字卷第25頁），而其對於彈丸單位面積動能達20焦
    耳/ 平方公分可穿入人體皮肉層之日本科學警察研究所研究
    結果是否有所認知，公訴人亦未能舉證以資證明，因此僅以
    被告自承空氣槍裝彈簧亦有殺傷力等語而遽為被告有持有具
    殺傷力之空氣槍亦不違背其本意之不確定故意，恐稍嫌速斷
    。
  (三)另本院將扣案之空氣槍與建瑋公司所生產相同型號之KM-42Z
    DX玩具空氣槍內部構造是否相同送請內政部警政署刑事警察
    局鑑定，經該局針對儲氣彈匣洩氣閥拆解檢視，比較認：儲
    氣彈匣氣閥導桿外觀樣態、氣閥導桿上之洩氣孔洞大小、氣
    閥彈簧線徑與建瑋公司所生產之同型空氣槍均有不同，有內
    政部警政署刑事警察局99年2 月22日刑鑑字第0990009759號
    函在卷可查（見本院訴字卷第34至35頁反面），惟就此並無
    證據證明被告有改造該扣案空氣槍之事實，且就儲氣彈匣氣
    閥導桿外觀樣態及氣閥彈簧線徑而言，均不會影響槍枝發射
    速度及動能，而氣閥導桿上之洩氣孔洞雖會影響動能（孔較
    大者，動能愈大），然扣案槍枝氣閥導桿上之洩氣孔洞實際
    上是否會影響動能需實際測試才能知悉，此據證人甲○○證
    述明確（見本院訴字卷第85、86頁），惟洩氣孔洞較小之建
    瑋公司所生產之同型槍枝，亦會發生經鑑定後超過標準範圍
    之情況，已如前述，而洩氣孔洞較大之扣案空氣槍經鑑定測
    試射擊12發之結果，亦僅5 發之單位面積動能有達20焦耳/
    平方公分以上，且其中4 發為20焦耳/ 平方公分，另1 發則
    為略高之21焦耳/ 平方公分，其餘7 發均未達20焦耳/ 平方
    公分，顯見該洩氣孔洞之影響甚微，是綜合上開客觀情狀，
    尚難因此而據為被告不利之認定。
六、綜上所述，本院認公訴人所持前開證據，尚不足資證明被告
    有公訴人指述之犯罪事實，此外，復查無其他積極證據足資
    證明被告乙○○有何公訴人所指違反槍砲彈藥刀械管制條例
    案件之犯行，揆諸首揭規定及說明，自應為其無罪判決之諭
    知。
據上論斷，應依刑事訴訟法第301 條第1 項，判決如主文。
本案經檢察官陳建州到庭執行職務。
中    華    民    國    99    年     8    月     6    日
                  刑事第十三庭  審判長 法  官  黃蕙芳
                                       法  官  王參和
                                       法  官  王宗羿
以上正本證明與原本無異。
如不服本判決應於收受判決後10日內向本院提出上訴書狀，並應
敘述具體理由。其未敘述上訴理由者，應於上訴期間屆滿後20日
內向本院補提理由書(均須按他造當事人之人數附繕本)「切勿逕
送上級法院」。
中    華    民    國    99    年    8     月    6     日
                                       書記官 蔡毓琦

司法院資訊處製作；財團法人民間司法改革基金會備份。
